【裁判字號】    92,訴,189
【裁判日期】    920910
【裁判案由】    稅捐稽徵法等
【裁判全文】
臺灣板橋地方法院刑事判決                          九十二年度訴字第一八九號
    公  訴  人  臺灣板橋地方法院檢察署檢察官
    被      告  甲○○
右列被告因違反稅捐稽徵法案件，經檢察官提起公訴（九十一年度偵字第一五七一一
號），本院判決如左：
    主  文
甲○○無罪。
    理  由
一、公訴意旨略以：被告甲○○為納稅義務人廷紀商行之登記負責人，被告乙○○（
    另發佈通緝）則為實際經營者，為從事業務之人。乙○○明知丁○○於民國八十
    八年間未受僱於廷紀商行，竟基於幫助廷紀商行逃漏稅捐之故意，於八十九年間
    在設於臺北縣土城市○○路十二巷一號之廷紀商行內，於其所掌業務上之文書即
    綜合所得稅扣繳暨免扣繳憑單（下稱扣繳憑單），虛偽登載丁○○薪資所得新臺
    幣（下同）五十五萬八千元，乙○○並接續於在其業務上作成之文書即廷紀商行
    八十八年度之營利事業所得稅結算申報書，將丁○○之薪資虛列為廷紀商行之營
    業成本，於八十九年間持向財政部財政部臺灣省北區國稅局臺北縣分局申報，以
    此不正之方法逃漏廷紀商行八十八年度營利事業所得稅十三萬四千二百五十七元
    ，足生損害於丁○○及稅捐稽徵機關對於稅捐課徵之正確性。嗣經丁○○收受財
    政部臺灣省北區國稅局八十八年度之綜合所得稅未申報核定之核定通知書，始查
    知上情。因認被告涉犯稅捐稽徵法第四十一條、第四十七條第一款之以不正當方
    法逃漏稅捐罪嫌。
二、按犯罪事實應依證據認定之，無證據不得推定其犯罪事實。又不能證明被告犯罪
    者，應諭知無罪之判決，刑事訴訟法第一百五十四條、第三百零一條第一項分別
    定有明文。次按事實之認定，應憑證據，如未能發現相當證據，或證據不足以證
    明，自不能以推測或擬制之方法，為裁判基礎，有最高法院四十年台上字第八六
    號判例參照。再以被害人之陳述為認定犯罪之依據時，必其陳述並無瑕疵，且就
    其他方面調查，又與事實相符，始能認有證據能力，此亦有最高法院六十一年台
    上字第三０九九號判例可資參照。
三、公訴人認被告甲○○涉有前開以不正當方法逃漏稅捐犯行，無非以被告乙○○之
    自白、告訴人丁○○之指訴、丁○○財政部臺灣省北區國稅局八十八年度之綜合
    所得稅未申報核定之核定通知書、財政部臺灣省北區國稅局臺北縣分局北區國稅
    北縣徵字第○九一○○二八三一二號函各一紙，為其主要論據。
四、訊據被告甲○○固坦承其為廷記商行之負責人，惟堅詞否認有何以不正當方法逃
    漏稅捐犯行，辯稱：我在銀行上班，被告乙○○原本是我銀行的客人，那時他用
    丁○○的名字，所以我不曾懷疑過，我連結婚喜帖都是丁○○的名字，乙○○遲
    遲不願與我辦結婚登記，讓我很苦悶，到了八十九年被告乙○○通緝被查獲入獄
    服刑之後，始知被告乙○○的真正姓名，所有的事情都是被告乙○○用丁○○的
    名義，，我是廷紀商行的負責人沒有錯，但僅為名義上負責人，事實上是乙○○
    經營的，那時我在銀行上班，並未以不正當方法逃漏稅捐等語。
五、經查：
（一）被告乙○○於警詢時供稱，被告甲○○並不否知道其的真實身分。於偵查中亦
      供稱：「（檢察官問：平日她即係指被告甲○○如何稱呼你？何時知道你真實
      姓名？）她都叫我『老公』、『丁○○』，直到八十九年九月間我入獄服刑前
      ，她才知道我是乙○○。」又被告乙○○於偵訊時亦供稱：「（檢察官問：《
      提示北區國稅局羅東稽徵所函》廷記商行由何人負責經營？期間？如何申報所
      得稅？有否繳稅？）八十六年間開設廷記商行，都是我在經營，報稅事項亦我
      在處理，當時是以丁○○名義申辦，計欠稅二萬多元未還，準備還。（檢察官
      問：右揭事實甲○○參與否？）因她在臺北國際商業銀行（下稱台北國際商銀
      ）上班，所以都我在負責處理，他完全不參與」等語（見九十一年度他字第二
      五七號偵查卷第十八頁背面、第四十三頁）。又訊之告訴人丁○○直承：「我
      收到稅單，才知道證件被冒用，而冒用丁○○名義申辦信用卡部分（另案由臺
      灣板橋地方法院檢察署檢察官以九十一年度偵字第九一四八號提起公訴，由本
      院以九十一年度訴字第一七五九號審理中），是因為乙○○入獄未繳才發現的
      ，我沒有在廷紀商行上班，我知義道乙○○這個人，我們在金羅東飯店是同事
      ，我在金羅東飯店遺失身分證，乙○○沒有告訴我他撿到我的身分證，乙○○
      結婚我沒有去，事情發生之後甲○○有跟我聯絡，他問乙○○有無跟我聯絡，
      我說沒有。我不認識甲○○，我是因為收到稅單之後，去找到老闆才找到甲○○，甲○○說他不知道乙○○的本名，他也是被害人。甲○○的結婚證書上丁○○名字，但不是我結婚」等語。且被告甲○○於八十五年十二月三十日結婚
      之結婚證書上亦記載結婚人係「甲○○、『丁○○』」；另查被告甲○○確未
      辦理結婚記，其子江宇翔之之父親欄之資料亦空白，有結婚證書、戶籍謄本及
      江宇翔出生證明書各一紙在卷可稽（均見九十一年度他字第二五七號偵查卷第
      二十一頁至二十三頁），應認被告甲○○所辯，渠不知被告乙○○冒用丁○○
      名義乙節，足可採信。是以，被告甲○○自始主觀上認其配偶之姓名係『丁○○』。
（二）證人即臺北國際商銀一般業務經理丙○○於本院證述：「甲○○是八十年七月
      二十二日進到公司任行員，是招考進來的，這段期間認識乙○○就結婚了，她
      工作態度不錯，其實當時的乙○○叫做丁○○，這是我們後來才知道的」等語
      （見本院九十二年七月十六日訊問筆錄第三頁），又被告甲○○自八十年七月
      二十九日在臺北國際商銀加入勞工保險，至八十八年九月三十日始退出，復於
      八十八年十二月十八日至八十八年十二月二十四日、八十九年一月五日至八十
      九年五月二十三日，分別在日盛國際商業銀行股份有限公司板橋分公司、台新
      行銷顧問股份有限公司加入勞工保險，又被告甲○○於八十八年間之薪資所得
      來自臺北國際商銀土城分公司，有勞工保險被保險人投保資料表、財政部臺灣
      省北區國稅局綜合所得稅核定通知書（見九十一年度偵字第一五七一一號偵查
      卷第五十一頁）在卷可稽。足資可見，被告甲○○辯稱，廷記商行之實際經營
      人為被告乙○○，其並未參與，應為可採。
六、綜上所述，被告甲○○僅係擔任廷記商行之名義上負責人，其並不負責該公司業
    務經營，並非為業務之實際負責人，亦不知被告乙○○之真實姓名，其主觀上並
    無明知有不實之事項之犯意，客觀上亦未參與或制作扣繳憑單以申報營利事業所
    得稅。此外復查無其他積極證據，足資證明被告有何公訴人所起訴之犯行，既不
    能證明被告犯罪，核諸前揭說明，自應由本院為被告無罪之諭知。
據上論斷，應依刑事訴訟法第三百零一條第一項，判決如主文。
本案經檢察官朱學瑛到庭執行職務
中      華      民      國      九十二    年      九      月      十    日
                              臺灣板橋地方法院刑事第一庭
                                    法  官    潘  翠  雪
右正本證明與原本無異。
如不服本判決，應於判決送達後十日內向本院提出上訴狀 (應附繕本) ，上訴於臺灣
高等法院。
            書記官    張  成  龍
中      華      民      國      九十二    年      九      月      十    日


司法院資訊處製作；財團法人民間司法改革基金會備份。
